臺灣基隆地方法院刑事判決　
111年度易字第135號
公  訴  人  臺灣基隆地方檢察署檢察官
被      告  劉林其奎



上列被告因公然侮辱案件，經檢察官提起公訴（110年度偵字第6
973號），本院判決如下：
    主  文
劉林其奎無罪。
    理  由
一、公訴意旨略以：被告劉林其奎於民國110年10月1日8時30分
    ，在基隆市○○區○○○路0巷00號前，因工人施工移動其女兒機
    車，導致機車受損一事，與現場工人即告訴人陳煌祥發生口
    角，因而心生不滿，竟基於公然侮辱之犯意，在上開公眾得
    以共見共聞之公共場所，以「幹你娘」（臺語）辱罵告訴人
    ，足生損害於告訴人之名譽。因認被告涉犯刑法第309條第1
    項之公然侮辱罪嫌。
二、按犯罪事實應依證據認定之，無證據不得認定犯罪事實；不
    能證明被告犯罪者，應諭知無罪之判決，刑事訴訟法第154
    條第2項、第301條第1項分別定有明文。次按認定不利於被
    告之事實，須依積極證據，苟積極證據不足為不利於被告事
    實之認定時，即應為有利於被告之認定，更不必有何有利之
    證據；認定犯罪事實所憑之證據，雖不以直接證據為限，間
    接證據亦包括在內，然而無論直接或間接證據，其為訴訟上
    之證明，須於通常一般之人均不致有所懷疑，而得確信其為
    真實之程度者，始得據為有罪之認定，倘其證明尚未達到此
    一程度，而有合理之懷疑存在時，自不能遽為有罪之認定（
    最高法院30年上字第816號、76年台上字第4986號判決參照
    ）。復按被害人與一般證人不同，其與被告處於絕對相反之
    立場，其陳述之目的，在使被告受刑事訴追處罰，內容未必
    完全真實，證明力自較一般證人之陳述薄弱。故被害人縱立
    於證人地位而為指證及陳述，且其指證、陳述無瑕疵可指，
    仍不得作為有罪判決之唯一依據，應調查其他證據以察其是
    否與事實相符，亦即仍須有補強證據以擔保其指證、陳述之
    真實性，始得採為斷罪之依據（最高法院94年度台上字第33
    26號判決意旨可參）。
三、公訴人認被告涉犯上開罪嫌，無非係以證人即告訴人、證人
    黃春發及吳偉國之證述，為其主要依據。
四、訊據被告固坦承有於上開時、地，與告訴人發生口角爭執，
    惟堅詞否認有何公然侮辱犯行，辯稱：當時我老婆（未辦理
    結婚登記）顏晤惠在跟現場的一群工人吵機車因施工被毀損
    的事情，所以我也跟那些工人有些口角，但我沒有罵告訴人
    「幹你娘」等語。經查：
㈠、被告、顏晤惠於110年10月1日8時30分，在基隆市○○區○○○路0
    巷00號前，因工人施工移動其等女兒之機車，導致機車受損
    一事，與現場工人即告訴人發生口角，黃春發及吳偉國為告
    訴人之同事，亦為在場之工人之ㄧ等情，為被告所是認或不
    爭執，核與證人即告訴人、證人黃春發於警詢及偵訊時、證
    人顏晤惠、吳偉國於警詢時之證述大致相符，此部分事實先
    堪認定。
㈡、證人即告訴人、證人黃春發於警詢及偵訊時、證人吳偉國於
    警詢時，固然均證稱：被告於當時辱罵告訴人「幹你娘」等
    語，然而，證人顏晤惠則於警詢時證稱：被告當時沒有罵告
    訴人「幹你娘」等語。證人黃春發、吳偉國為告訴人之同事
    ，其等亦同為在場與被告、顏晤惠爭吵之工人，黃春發、吳
    偉國自然會偏向告訴人之立場；況觀諸告訴人、吳偉國、黃
    春發之警詢筆錄開始製作之時間，分別係110年10月1日14時
    38分、同日15時22分、同日16時4分，並由同1名員警製作，
    有其等之警詢筆錄在卷可查，可見其等係於距離案發至少6
    小時後，方偕同或相繼至警局製作筆錄，其等身為同事，並
    一同參與本案糾紛，不排除已於製作筆錄前該段期間內，就
    本案案情及如何處理本案糾紛有所討論，是證人吳偉國、黃
    春發之證述是否足以補強告訴人所稱「被告罵其幹你娘」一
    節，尚非無疑。而顏晤惠雖為被告之配偶，其確實亦有袒護
    被告之高度可能性，惟告訴人及證人黃春發、吳偉國所述，
    與證人顏晤惠之證述不合，在本案尚無其他錄音、錄影等積
    極證據足以佐證之下，基於罪疑有利於被告之原則，自難逕
    採信告訴人及證人黃春發、吳偉國，而置證人顏晤惠相反之
    證言，所產生對指訴事實之懷疑於不顧。
㈢、綜上所述，公訴人所提出之各項證據，尚不足使所指被告以
    「幹你娘」辱罵告訴人之情，達無所懷疑而得確信為真實之
    程度，揆諸前開說明，自屬不能證明被告犯罪，而應為被告
    無罪之諭知。
據上論斷，應依刑事訴訟法第301條第1項，判決如主文。
本案經檢察官張長樹提起公訴，檢察官林姿妤到庭執行職務。
中　　華　　民　　國　　111 　年　　5 　　月　　12　　日
                  刑事第六庭    法　官　施又傑
以上正本證明與原本無異。
如不服本判決應於收受送達後20日內向本院提出上訴書狀，並應
敘述具體理由；其未敘述上訴理由者，應於上訴期間屆滿後20日
內向本院補提理由書(均須按他造當事人之人數附繕本)「切勿逕
送上級法院」。
中　　華　　民　　國　　111 　年　　5 　　月　　12　　日
                                書記官  連珮涵